【裁判字號】    90,訴,2368
【裁判日期】    901210
【裁判案由】    偽造有價證券等
【裁判全文】
臺灣臺中地方法院刑事判決                          九十年度訴字第二三六八號
    公  訴  人  台灣台中地方法院檢察署檢察官
    被      告  丙○○
    指定辯護人  本院公設辯護人  甲○○
右列被告因偽造有價證券等案件，經檢察官提起公訴（九十年度偵字第一七一四○號
），本院判決如左：
    主  文
丙○○連續意圖供行使之用，而偽造有價證券，處有期徒刑貳年。
偽造如附表所示之支票參張，及台中市第一信用合作社軍功分社乙○○甲存支票申領
單上之乙○○印文壹枚、空白支票壹本，均沒收。
    事  實
一、丙○○之妻林彥伶前於民國（下同）八十五年間，曾向乙○○借用支票，乙○○
    乃將所有於台中市第一信用合作社軍功分社所開設之甲存帳號支票及印章一枚交
    予林彥伶。嗣林彥伶因故離開家，惟乙○○上開支票及印章仍放置在台中縣豐原
    市○○路綠山巷八十弄十八號家中抽屜，詎丙○○未經乙○○同意，竟於八十九
    年間，持前揭乙○○之印章，偽以乙○○之名義，填具支票申領單，並於申領單
    上蓋用乙○○之印章，向台中市第一信用合作社軍功分社領取乙○○在該分社所
    開設甲存帳號第一○六○二三帳戶支票，致承辦之人員陷於錯誤，而將空白支票
    交予丙○○，足生損害於乙○○及台中市第一信用合作社軍功分社對支票管理之
    正確性。丙○○得手後，基於概括犯意，於附表所示之日期，盜用前揭乙○○之
    印章，而連續偽造乙○○為發票人如附表所示之支票三張，並將附表編號一之支
    票交予李燥美，附表編號二、三之支票交給李瓊色，用以清償所積欠該二人之債
    務。惟該三張支票均因存款不足而遭退票，後經李燥美、李瓊色向乙○○追索票
    款時，乙○○始知悉上情。
二、案經乙○○訴由臺灣臺中地方法院檢察署檢察官偵查起訴。
    理  由
一、訊據被告丙○○對右揭事實坦承不諱，核與告訴人乙○○指訴之情節大致相符，
    並經證人林彥伶於偵查中證述綦詳，復有上述支票退票理由單影本三紙、台中第
    一信用合作社事故票據明細查詢單一份附卷可資佐證，足見被告自白確與事實相
    符。本件事證明確，被告犯行洵堪認定，應予依法論科。
二、按支票申領單，係銀行為便利支票存戶申領甲存支票所印製之定型化表格，存款
    人或其代理人填載後即交由銀行審查，審查無誤，銀行即將空白支票交付存款人
    或其代理人，並將之予以留存，以備查核，依其性質為私文書之一種。是核被告
    丙○○所為，係犯刑法第二百十六條、第二百十條行使偽造私文書罪、第三百三
    十九條第一項詐欺取財罪、第二百零一條第一項偽造有價證券罪。其盜用印章係
    偽造支票申領單之私文書及有價證券之階段行為，而偽造私文書後持以行使，其
    偽造之低度行為，為行使之高度行為所吸收，其偽造有價證券後復持之行使，行
    使之低度行為已為偽造之高度行為所吸收，爰均不另論罪。又被告先後三次偽造
    有價證券之犯行，時間緊接，犯意概括，所犯構成要件相同，為連續犯，依刑法
    第五十六條規定以一罪論，並加重其刑。再被告係為偽造支票清償債務，方偽以
    告訴人名義申領支票，並偽造附表所示之支票，是其所犯上開三罪間，有方法、
    結果之牽連關係，應從較重之偽造有價證券罪論處。公訴人雖就被告偽以告訴人
    名義申領甲存支票所犯之偽造私文書罪及詐欺取財罪部分犯行漏未起訴，然與已
    起訴部分，有牽連犯裁判上一罪之關係，本院自應予以審究。又查刑法第二百零
    一條之偽造有價證券罪其法定最輕本刑為有期徒刑三年，被告雖偽造附表所示之
    三張支票，然其係因其經濟困頓致無法如期還清欠款，其犯罪之方式對金融秩序
    危害尚非重大，是本件若科處被告最輕本刑有期徒刑三年，仍屬過重，本案情輕
    法重，被告犯罪情節尚堪憫恕，茲依刑法第五十九條規定減輕其刑。爰審酌被告
    犯罪之動機、手段、方法、所生之危害，及犯罪後坦承犯行，顯有悔意等一切情
    狀，量處如主文所示之刑，以示懲儆。至被告所偽造之支票申領單一張，雖為被
    告犯罪所用之物，然因業已行使交予台中市第一信用合作社軍功分社，非為被告
    所有，是就該支票申領單爰不另為沒收之諭知。該支票申領單上告訴人乙○○之
    印文一枚，不問屬於犯人與否，應依刑法第二百十九條沒收；又被告所偽造如附
    表所示之有價證券（即支票）三張，則應依刑法第二百零五條宣告沒收之。另被
    告以告訴人名義所申領之空白支票一本，為被告因犯罪所得之物，爰依刑法第三
    十八條第一項第三款沒收。
據上論斷，應依刑事訴訟法第二百九十九條第一項前段，刑法第五十六條、第二百零
一條第一項、第二百十六條、第二百十條、第三百三十九條第一項、第五十五條、第
五十九條、第二百零五條、第二百十九條、第三十八條第一項第三款，判決如主文。
中      華      民      國      九十      年      十二    月      十    日
                                台灣台中地方法院刑事第六庭
                                    法  官  劉  麗  瑛
右正本證明與原本無異。
如不服本判決，應於判決送達後十日內向本院提出上訴狀，上訴於臺灣高等法院臺中
分院( 須附繕本 )。
                                    書記官
中      華      民      國      九十      年      十二    月      十二  日
【附表】
┌──┬──────────┬───────────┬────────┐
│編號│支票號碼            │發票日                │票面金額        │
│    │                    │                      │                │
├──┼──────────┼───────────┼────────┤
│一  │0000000號    │八十九年四月六日      │六百二十九萬六千│
│    │                    │                      │元              │
├──┼──────────┼───────────┼────────┤
│二  │0000000號    │八十九年六月三十日    │一百八十七萬三千│
│    │                    │                      │一百十元        │
├──┼──────────┼───────────┼────────┤
│三  │0000000號    │八十九年七月十五日    │三十萬元        │
│    │                    │                      │                │
└──┴──────────┴───────────┴────────┘
附錄論罪科刑法條
刑法第二百零一條第一項
意圖供行使之用，而偽造、變造公債票、公司股票或其他有價證券者，處三年以上十
年以下有期徒刑，得併三千元以下罰金。
刑法第二百十六條
行使第二百十條至第二百十五條之文書者，依偽造、變造文書或登載不實事項或使登
載不實事項之規定處斷。
刑法第二百十條
偽造、變造私文書，足以生損害於公眾或他人者，處五年以下有期徒刑。
刑法第三百三十九條第一項
意圖為自己或第三人不法之所有，以詐術使人將本人或第三人之物交付者，處五年以
下有期徒刑、拘役或科或併科一千元以下罰金。


司法院資訊處製作；財團法人民間司法改革基金會備份。
